臺灣橋頭地方法院民事裁定
109年度消債清字第83號
聲請人即債  鄭正川  
務人                  
代  理  人  李靜怡  法扶律師
上列當事人因消費者債務清理事件聲請清算，本院裁定如下：
    主  文
聲請人鄭正川自民國一百零九年十一月十八日下午四時起開始清
算程序。
命司法事務官進行本件清算程序。
    理  由
一、聲請意旨略以：聲請人即債務人鄭正川前向金融機構辦理房
    屋貸款，另向民間債權人借貸等，致積欠無擔保債務計新臺
    幣（下同）5,637,334元，有擔保債務計5,784,580元，因無
    法清償債務，乃於民國109年2月間向本院聲請前置調解，惟
    因無還款能力，而於109年3月19日調解不成立，因聲請人有
    不能清償債務或有不能清償之虞，復未經法院裁定開始更生
    程序或宣告破產，爰依法聲請准予裁定清算等語。
二、按「債務人不能清償債務或有不能清償之虞者，得依本條例
    所定更生或清算程序，清理其債務。」消費者債務清理條例
    （下稱消債條例）第3條定有明文。衡以消費者與金融機構
    間債之關係之發生，係依契約自由原則及相互間之信賴為基
    礎，此為社會經濟活動得以維繫及發展之重要支柱，債務人
    經濟窘迫，固不應任其自生自滅，債權人一方之利益，仍不
    能因之摒棄不顧。是債務人於協商程序中，自應本於個人實
    際財產及收支狀況，依最大誠信原則，商討解決方案。如終
    究不能成立協商，於聲請更生或清算時，法院審酌上開條文
    所謂「不能清償或有不能清償之虞」，自宜綜衡債務人全部
    收支、信用及財產狀況，評估是否因負擔債務，而不能維持
    最基本之生活條件；所陳報之各項花費，是否確屬必要性之
    支出；如曾有協商方案，其條件是否已無法兼顧個人生活之
    基本需求等情，為其判斷之準據。
三、經查：
  ㈠聲請人前向各金融機構辦理房屋貸款，另民間債權人借貸等
    ，致現積欠無擔保債務至少5,637,334元，有擔保債務則為5
    ,784,580元，前因無法清償債務，而於109年2月間向本院聲
    請前置調解，因無還款能力而於109年3月19日調解不成立等
    情，此有109年2月20日前置調解聲請狀所附債權人清冊、財
    團法人金融聯合徵信中心前置協商專用債權人清冊、信用報
    告、調解筆錄等件在卷可稽，堪信為真實。
  ㈡聲請人現年60歲餘，現無業，每月僅領有扣除勞保紓困貸款
    後之老年年金9,464元，而其名下尚有設定抵押權之房屋、
    無殘值車輛、南山人壽保險解約金9,631元，該房屋扣除抵
    押債務後價值非高，另其107、108年度申報所得分別為620
    元、574元，現未投保勞工保險投保等情，此有財產及收入
    狀況書明書、勞工保險被保險人投保資料表、勞動部勞工保
    險局108年7月25日保普核字第Z0000000000號函、綜合所得
    稅各類所得資料清單及財產資料歸屬清單、領取年金之存摺
    內頁、109年7月16日補正狀所附建物登記謄本、南山人壽保
    險股份有限公司109年9月15日南壽保單字第C2769號函等件
    附卷可證。則查無聲請人有其他收入來源，佐以聲請人提出
    領取勞保年金之存摺內頁為證，則以聲請人主張之收入來源
    ，應全非虛罔，是以每月領取勞保老年年金9,464元作為核
    算其現在償債能力之基礎，應能反映真實收入狀況。
  ㈢至聲請人個人日常生活必要費用部分，審酌聲請人負債之現
    況，基於社會經濟活動之互賴及誠信，該日常生活所需費用
    ，自應節制開支，不得有超越一般人最低生活標準之享受，
    否則反失衡平，本院依消債條例第64條之2第1項，參酌109
    年度高雄市最低生活費標準13,099元之1.2倍為15,719元，
    則聲請人每月最低生活費除有特殊情形並有證據證明者外，
    自宜以此為度，始得認係必要支出。聲請人自陳每月必要支
    出為15,719元，與上開標準相同，應屬可採。
  ㈣綜上所述，以聲請人現每月僅領有勞保年金9,464元，扣除每
    月個人必要生活費用15,719元後已無所餘，無法清償目前扣
    除保險解約金9,631元後之無擔保債務總額5,627,703元元，
    堪認聲請人確有不能清償債務或有不能清償之虞之情事。從
    而，聲請人主張已不能清償債務，聲請本院准予清算，依所
    舉事證及本院調查結果，即無不合。
四、末按「法院開始清算程序之裁定，應載明其年、月、日、時
    ，並即時發生效力。」、「法院裁定開始更生或清算程序後
    ，得命司法事務官進行更生或清算程序，必要時得選任律師
    、會計師或其他適當之自然人或法人一人為監督人或管理人
    。」，消費者債務清理條例第83條第1項、第16條第1項分別
    定有明文。本件聲請人其目前收入及財產狀況，不能履行債
    務，未償之債務亦屬不能清償，有如上述。從而，聲請人聲
    請清算，洵屬有據，應予准許，爰命司法事務官進行本件清
    算程序。
五、依消費者債務清理條例第11條第1項、第83條第1項、第16條
    第1項，裁定如主文。
中　　華　　民　　國　 109　　年　　11　　月　　18　　日
                      　　民事庭　法　官　李姝蒓
以上正本係照原本作成。
本裁定已於109年11月18日下午4時公告。
本裁定不得抗告。
中　　華　　民　　國　 109　　年　　11　　月　　18　　日
  　                              書記官　郭南宏